【裁判字號】    92,上易,2168
【裁判日期】    921009
【裁判案由】    傷害等
【裁判全文】
臺灣高等法院刑事判決                          九十二年度上易字第二一六八號
    上  訴  人  臺灣臺北地方法院檢察署檢察官
    上  訴  人
    即  被  告  丙○○○
    輔  佐  人  乙○○
右上訴人因被告傷害等案件，不服臺灣臺北地方法院九十一年度易字第一六二三號，
中華民國九十二年七月七日第一審判決（起訴案號：臺灣臺北地方法院檢察署九十一
年度偵字第二一二三七號），提起上訴，本院判決如左：
    主  文
上訴駁回。
    事  實
一、丙○○○係以在臺北市○○路三○巷一○○號徐銘華所開設之鑰匙店前擺攤賣養
    樂多為業，甲○○則係在同址鑰匙店旁開店銷售肉鬆及果汁飲料，二人前即因上
    址旁防火巷遭拆除及擺放垃圾等問題產生糾紛。丙○○○於民國九十一年二月二
    十六日早上九時五十分許，在臺北市○○路三巷一○○號鑰匙店前之公共場所，
    再次與甲○○發生爭執，竟基於公然侮辱之故意，以「幹你娘」足以減損甲○○
    名譽之言語，公然侮辱甲○○。
二、案經甲○○訴由臺灣臺北地方法院檢察署檢察官偵查起訴，經原審法院改用通常
    程序審理。
    理  由
壹、有罪部分：
一、訊據被告丙○○○固坦稱於上開時、地曾與告訴人甲○○發生爭執等情，惟矢口
    否認曾出言公然侮辱告訴人甲○○。然查：被告於上開時、地以「幹你娘」之足
    以減損告訴人名譽之言語公然侮辱告訴人之情，業據告訴人於偵審中供明，核與
    證人即告訴人之配偶吳素杏於偵查中、原審調查分別證稱：「被告有罵三字經，
    連續罵。」（見臺灣臺北地方法院檢察署九十一年度他字第四六三七號卷第一八
    頁背面）、「（檢察官問：請說明當天發生事情的經過？）答：當天我在那邊做
    生意，旁邊很多客人，大約是十點左右，被告過來大聲大叫，說我們害他不能做
    生意，並罵三字經『幹你娘』，我先生要他不要鬧，並且說若是被告再罵，就要
    打被告的嘴巴，但被告還是一直罵『幹你娘』。（檢察官問：被告對何人罵三字
    經？）答：三字經是對我先生罵的。（檢察官問：被告罵告訴人三字經，罵幾種
    ？）答：只有一句『幹你娘』，好幾次。」（見原審卷第一六二頁至一六四頁）
    等節亦均相符而無出入，另參以證人即當天在臺北市○○路三○巷九○號工作之
    陳春妹結證稱：案發當天，伊有聽到吵架聲音，但是不知道內容等語（見原審卷
    第一八八頁）；證人即當天在臺北市○○路三○巷一○○號鑰匙店工作徐銘華結
    證稱：以前被告與告訴人就會吵架，當天伊聽到告訴人與被告二人在伊店前吵架
    ，這次吵得很大聲，也吵得特別厲害，伊並不記得爭吵之內容等語（見原審卷第
    二四一頁至二四二頁），雖證人陳春妹及徐銘華就被告與告訴人當日之爭吵內容
    分稱不知情或不復記憶，然對於被告與告訴人前有糾紛而於案發當日確曾發生嚴
    重之爭吵一節均證述綦詳，是告訴人與證人吳素杏所稱被告於案發當日爭吵時口
    出惡言公然侮辱告訴人等情，與常情事理並無違背之處，亦無瑕疵可指，足認被
    告確有出言公然侮辱告訴人之犯行。本件事證業已明確，被告犯行堪以認定。
二、核被告所為，係犯刑法第三百零九條之公然侮辱罪。原審法院適用刑法第三百零
    九條、第四十二條第二項，罰金罰鍰提高標準條例第一條前段、第二條，審酌被
    告雖於偵查及原審審理中均矢口否認犯行，犯後態度不佳，然被告並無前科，素
    行良好，被告所為對於告訴人名譽所生貶損之程度及告訴人因本次與被告發生爭
    執後毆打被告而為原審判處拘役二十天確定等情狀，科處被告罰金二千元之刑，
    並諭知易服勞役之折算標準，經核認事用法並無違誤，量刑亦稱妥適，被告上訴
    意旨以證人吳素杏係告訴人之妻，證詞有偏頗不實，證人陳春妹、徐銘華亦未聽
    聞被告有以「幹妳娘」之詞辱罵告訴人云云，指摘原判決不當，係無理由，上訴
    應予駁回。又公訴人依據告訴人之聲請上訴意旨，認原判決量刑過輕，就原審法
    院適法範圍裁量權之行使為爭執，惟原審量處被告罰金二千元，已審酌被告之各
    種犯罪情狀，並無明顯失出，上訴為無理由，應予駁回。
貳、無罪部分：
一、公訴意旨略以：丙○○○於民國九十一年二月二十六日早上九時五十分許，在臺
    北市○○路三○巷一○○號前，因細故與甲○○發生爭執後，基於傷害之故意，
    毆打甲○○之身體，致甲○○受有右前臂鈍傷瘀斑之傷害，因認丙○○○涉犯刑
    法第二百七十七條第一項之傷害罪嫌等語。
二、按犯罪事實應依證據認定之，無證據不得推定其犯罪事實，又不能證明被告犯罪
    者，應諭知無罪之判決，刑事訴訟法第一百五十四條、第三百零一條第一項分別
    定有明文。次按認定犯罪事實所憑之證據，雖不以直接證據為限，間接證據亦包
    括在內；然而無論直接或間接證據，其為訴訟上之證明，須於通常一般之人均不
    致有所懷疑，而得確信其為真實之程度者，始得據為有罪之認定，倘其證明尚未
    達到此一程度，而有合理之懷疑存在時，事實審法院復已就其心證上理由予以闡
    述，敘明其如何無從為有罪之確信，因而為無罪之判決，尚不得任意指為違法，
    最高法院則著有七十六年臺上字第四九八六號判例要旨可參。
三、公訴人認被告丙○○○涉犯傷害罪嫌，無非係以告訴人甲○○指述、證人吳素杏
    之證詞、診斷證明書及病歷資料資為論據。訊據被告固承認案發當天曾與告訴人
    發生爭執，惟堅決否認有何傷害行為，並辯稱：伊於案發當時遭受告訴人毆打以
    致受有頭部、背部挫傷而在臺北市立忠孝醫院住院數天，伊並無毆打告訴人，亦
    未持磚頭丟向告訴人等語。經查：
  (一)證人陳春妹於原審調查中結證稱：案發當時，伊到臺北市○○路三○巷九○號去
    準備做生意，被告與告訴人係在被告的攤位前起衝突，伊所在位置可以清楚看到
    被告與告訴人發生衝突之情形，伊聽到吵架聲時，並沒有馬上過去阻止，從聽到
    吵架聲到過去阻止期間，伊雖在工作，但也還是可以看到被告與告訴人，後來伊
    是覺得繼續打下去可能會出人命，所以就跑過去阻止，伊看到告訴人打被告，中
    間有休息一下，接著繼續再打，被告就用手擋，被告並無時間去脫鞋子或撿磚頭
    ，伊當天並未看到被告打告訴人等語（見原審卷第一八一頁至一九一頁），核與
    被告所述情節均相符，而告訴人亦自承有毆打被告嘴巴，且參以卷附臺北市立忠
    孝醫院九十二年四月二十八日所發北市忠醫歷字第○九二六○二九○九○○號函
    附病歷資料所載：被告頭部受有約二公分乘二公分之外傷、背部受有約七公分乘
    四公分之挫傷，有嘔心感並感覺頭痛，而自九十一年二月二十六日起住院接受治
    療，迄至同年三月四日始出院等情（見原審卷第二一一頁至二三六頁），可知被
    告於案發當日確因受告訴人毆打而受有嚴重之傷害以致需住院數日治療，證人陳
    春妹所稱被告遭告訴人毆打而無暇脫鞋或撿拾磚塊，因伊認繼續打下去可能會出
    人命而出面阻止等語，核與被告事後所受傷害狀況並無不合之處。
  (二)至於告訴人於原審調查時雖陳稱：伊與被告發生衝突時，伊先動手打被告嘴巴，
    接著被告就脫下鞋子丟伊，伊用右手去擋，並未打中，被告又拿用來擺地攤用約
    四吋的一般完整磚塊丟向伊，只是站著用右手去擋，磚頭最小的那一面就打到伊
    右前臂，導致伊手腫起來並瘀血，伊就再打被告嘴巴云云（見原審卷第一七六、
    一七七頁），證人吳素杏亦證稱：伊當日亦有看到被告丟鞋子、磚頭打到告訴人
    云云，附和告訴人之詞，惟證人吳素杏於原審調查中另證稱：「（辯護人問：被
    告打到告訴人哪裡？）答：好像是右前臂內側。（辯護人問：是用鞋子或是磚塊
    打告訴人的手？）答：我有看到打到，但我不知道是用何物打的。（法官問：告
    訴人、被告發生肢體衝突時，是否面對面？）答：是。（法官問：告訴人的手當
    時？）答：我不知道。（法官問：告訴人有無舉手？）答：告訴人有打被告耳光
    ，所以應該有舉手。（法官問：告訴人有無防衛動作？）答：被告就繼續打告訴
    人，被告先用鞋子丟告訴人，告訴人防衛過，所以沒有擊中，被告從地上撿起磚
    塊丟告訴人，告訴人就被擊中。」（見原審卷第一六七、一六八頁），證人吳素
    杏就告訴人究為何物擊中而受傷一節先後為不一致之陳述，經法官及辯護人詢問
    案發時告訴人防衛之細節及所受傷害部位時又以「應該」、「好像」等語描述，
    且就告訴人是否因防衛自己舉手而遭磚塊丟傷等情與告訴人所言亦有出入，參以
    證人吳素杏為告訴人之配偶，且與被告亦有就拆除防火巷、放置垃圾問題有所爭
    執，是證人吳素杏所言是否與實情相符，實有疑問。
  (三)綜上所述，告訴人之指述及證人吳素杏之證言均有瑕疵，而證人陳春妹所述情節
    與被告病歷資料之客觀事實較為相近，且告訴人所提出之診斷證明書僅能證明告
    訴人受有傷害之結果，並無法證明造成傷害之原因，是公訴人就被告傷害部分所
    提出之證據尚未能使本院形成被告有罪之心證，原審以被告被訴傷害部分既不能
    證明，諭知被告無罪之判決，核無不合。公訴人依告訴人請求，認被告以鞋子丟
    告訴人，告訴人閃避時被告立即彎腰撿拾磚塊再丟擲而擊中告訴人，非原判決所
    認告訴人不預為閃避或上前奪取磚塊而任憑被告丟擲之情；且證人陳春妹案發時
    不在現場顯係偽證，有案發時在場攤販可證，且原審辯護人亦有誘導證人之情云
    云，尚乏證據以資證明，核無理由，上訴應予駁回。
據上論斷，應依刑事訴訟法第三百六十八條，判決如主文。
本案經檢察官王安明到庭執行職務
中      華      民      國    九十二    年      十      月      九      日
                        臺灣高等法院刑事第七庭
                            審判長法  官  吳  啟  民
                                  法  官  施  俊  堯
                                  法  官  蘇  隆  惠
右正本證明與原本無異。
不得上訴。
                                  書記官  周  素  秋
中      華      民      國    九十二    年      十      月      九      日
附錄：本案論罪科刑法條全文
刑法第三百零九條
公然侮辱人者，處拘役或三百元以下罰金。


司法院資訊處製作；財團法人民間司法改革基金會備份。
